臺灣嘉義地方法院交通事件裁定　　　　 96年度交聲字第158號
原處分機關　交通部公路總局嘉義區監理所嘉義市監理站
異　議　人　乙○○
上列受處分人即異議人因違反道路交通管理處罰條例案件，對於
交通部公路總局嘉義區監理所嘉義市監理站民國九十六年六月十
四日所為之裁決（嘉監義裁字第裁七六—Ｌ00000000號
裁決書），聲明異議，本院裁定如下：
    主  文
原處分撤銷。
乙○○不罰。
    理  由
一、原處分機關略以：異議人即受處分人乙○○於九十六年四月
    十二日下午五時二十五分許，駕駛其所有之車牌號碼TN—54
    23號自用小客車，行經嘉義市○○○路時，在前行車之右側
    超車，原舉發機關因認異議人有違規右側超車之事實，而填
    製嘉市警交字第L00000000號舉發違反道路交通管理事件通
    知單舉發，嗣異議人於到案日期前向原處分機關即交通部公
    路總局嘉義區監理所嘉義市監理站申訴，經原處分機關調查
    結果仍認異議人有上開違規行為，乃依道路交通管理處罰條
    例第四十七條第三項之規定，於九十六年六月十四日以嘉監
    義裁字第裁76—L00000000號裁決書，據以裁處異議人罰鍰
    新臺幣一千二百元，並依同法第六十三條記違規點數一點，
    於法並無不合等語。
二、聲明異議意旨略以：受處分人乙○○於九十六年四月十二日
    下午五時二十五分許，駕駛所有之車牌號碼TN—5423號自用
    小客車，甫自嘉義市○○街左轉駛入林森西路，並擬於下一
    路口即林森西路與文化路口右轉，故切入最外側之機車道行
    駛，並無右側超車行為，爰聲明異議等語。
三、按汽車駕駛人超車時，在前行車之右側超車者，處新臺幣（
    下同）一千二百元以上二千四百元以下罰鍰，並記違規點數
    一點，道路交通管理處罰條例第四十七條第三款、第六十三
    條第一項第一款分別定有明文。
四、經查，本件異議人乙○○於九十六年四月十二日下午五時二
    十五分許，駕駛所有之車牌號碼TN—5423號自用小客車，行
    經嘉義市○○○路（已過嘉義市○○街口，尚未到達林森西
    路與文化路交岔路口）外側車道，並由外側車道切入機車道
    一節，為異議人所不爭執，復經當日值勤員警甲○○到庭證
    述明確。至異議人有無自機車道右側超車一節，證人甲○○
    證稱：攔下乙○○時，有看到他從外側車道切出機車道，就
    攔下他，我們攔檢的地點距離文化路路口沒有很遠等語，並
    有當日攔檢之現場圖一份、該路段之現場照片六幀等在卷可
    稽，是依上揭證人甲○○證述內容，至多僅能證明異議人駕
    駛車輛自外側車道切入機車道，尚未見異議人有超越前車後
    駛入原車道之實際上超車行為，故尚難僅以異議人自外側車
    道行駛至機車道，即認為異議人係自前車之右側超車，是本
    案並無證據認定異議人駕駛上開自小客車在前行車右側超車
    ，依訴訟上之待證事實「倘有懷疑，則從被告之利益作解釋
    」之證據法則，自應作對異議人有利之認定。
五、至異議人雖有行駛機車優先道之事實，惟按機車優先車道標
    線，用以指示機器腳踏車優先行駛之車道，其他車種除起步
    、準備停車、臨時停車或轉向外，不得橫跨或占用行駛，道
    路交通標誌標線號誌設置規則第一百七十四條之一第一項亦
    規定甚明。因此，假若機車以外之其他車種之駕駛人，於多
    車道之道路上係因起步、準備停車、臨時停車或轉向等原因
    ，而駕車橫跨或占用機車優先車道者，尚無道路交通管理處
    罰條例第四十五條第四款在多車道不依規定駕車之違規行為
    。故本件異議人雖自外側車道切入機車道行駛，然依異議人
    所述，其係擬在嘉義市○○○路與文化路口右轉因而駛入機
    車道，佐以卷附現場圖，上揭攔檢地點確實距離嘉義市○○
    ○路與文化路交岔路口已近，復查無其他積極證據證明異議
    人行駛機車道係因其他原因，是基於「倘有懷疑，則從被告
    之利益作解釋」之證據法則，亦無從認定異議人有違反上揭
    規定之違規駕駛行為，附此敘明。
六、綜上，本件尚無證據證明異議人有自前車之右側超車之違規
    事實，原處分機關未察，遽依道路交通管理處罰條例第四十
    七條第三項之規定，裁處異議人罰鍰新臺幣一千二百元，並
    依同法第六十三條記違規點數一點，容有未洽。復查無其他
    違規事宜，本件異議為有理由，依法應撤銷原處分，併諭知
    不罰。
據上論斷，應依道路交通管理處罰條例第八十七條第二項、道路
交通案件處理辦法第二十條前段，裁定如主文。
中　　華　　民　　國　　96　　年　　8 　　月　　21　　日
                  交通法庭法　官　黃琴媛
上列正本證明與原本無異。
如不服本裁定，應於裁定送達後5日內向本院提出抗告狀（應附
繕本）。
中　　華　　民　　國　　96　　年　　8 　　月　　21　　日
                          書記官　李彩娥
